臺北高等行政法院判決
　　　　　　　　　　　　　　　　　　 96年度訴字第01739號
　　　　　　　　　　　　　　　.
原　　　告　天合演藝經紀有限公司
代　表　人　甲○○（董事）
被　　　告　財政部臺北市國稅局
代　表　人　凌忠嫄（局長）
訴訟代理人　乙○○
上列當事人間因營業稅事件，原告不服財政部中華民國96年3 月
23日台財訴字第09600052580 號（案號：00000000）訴願決定，
提起行政訴訟。本院判決如下：
    主  文
原告之訴駁回。
訴訟費用由原告負擔。
    事  實
壹、事實概要：
    原告於民國（下同）89年8 月15日銷售勞務予君有傳播有限
    公司（以下簡稱君有公司）總計新臺幣（下同）20,820,000
    元（含稅：88年1,200,000 元、89年19,620,000元）。其中
    89年度漏報銷售額17,244,000元已另案補徵確定，餘額2,37
    6,000 元部分，計算漏報銷售額2,262,857 元【2,376,000
    ÷（1 ＋5%）＝2,262,857 元】，復經財政部賦稅署查獲，
    通報被告核定補徵營業稅額113,143 元，並按所漏稅額113,
    143 元處3 倍罰鍰339,400 元（計至百元止），原告不服，
    申請復查，經被告以95年11月20日財北國法字第0950245890
    號復查決定書（下稱原處分）追減罰鍰226,258 元，其餘復
    查駁回。原告仍不服，提起訴願，復遭財政部決定駁回，遂
    向本院提起行政訴訟。
貳、兩造聲明：
一、原告聲明：求為判決
(一)、訴願決定及原處分均撤銷。
(二)、訴訟費用由被告負擔。
二、被告聲明：求為判決如主文所示。
參、兩造之爭點：
一、原告主張之理由：
(一)、原告經營業務為演藝經紀人，主要係代理藝人接洽演藝工作
    或接洽廣告演出等，並代為處理其發生之收款等雜務。依據
    行為時營業稅法第32條及營業人開立銷售憑證時限表之規定
    ，本件營業收入為向藝人收取之報酬，另代藝人收取其演出
    之報酬收入為藝人之所得。
(二)、原告於88年8 月14日向君有公司接洽陳美鳳為其演出「長男
    的媳婦」之戲劇演出，並代陳美鳳與君有公司簽訂合約，合
    約內容規定，每演出1 集12萬元，付款時君有公司負責代扣
    繳10% 稅捐等。復查及訴願決定書內，均未提及原告經營何
    行業，按行業特性應如何繳納營業稅，僅述及原告從君有公
    司收取報酬金存入銀行之資金往來作為主要證據，但資金之
    用途、性質如何從不追究，逕認定為原告之收入，應課營業
    稅，殊不知資金為演出酬勞，演出者為陳美鳳，自屬陳美鳳
    之資金，原告僅處於代為處理業務、代為收取酬勞金、轉存
    銀行之行為，於日後全部轉付陳美鳳。陳美鳳依契約支付原
    告酬勞，原告之營業收入係收取陳美鳳之酬勞，並未收取君
    有公司任何酬勞，因此認定原告代收陳美鳳之收入為原告之
    營業收入，顯與事實不符，就所得稅觀念而言，收取君有公
    司2,262,857 元，支付陳美鳳2,262,857 元之間並無差額，
    並無營業行為，何來課徵營業稅之有，該收入完全屬陳美鳳
    之演藝收入。原告向陳美鳳收取之報酬為替陳美鳳做事之所
    得，與君有公司支付之演藝報酬乃兩種法律行為。陳美鳳收
    取演藝收入，原告收取經紀行為收入，原核定原告代收取之
    演藝收入，課徵營業稅顯然錯誤，按演藝人員之報酬應屬所
    得稅執行業務所得，君有公司支付演出酬勞依法應取得陳美
    鳳之收據作為憑證，不應收取原告發票憑證。
(三)、被告並未查明企業經營之事實，亦未查究企業經營之性質，
    完全依據資金之收取即認為營業之性質，資金的性質及用途
    歸屬均置之度外，查稅如未能依事實及法律精神認定租稅之
    課徵，而以課稅為目的及查核績效為目標，不加以琢磨案情
    之事實及法律關係，逕行核定，實為不妥。
二、被告主張之理由：
(一)、原告89年1 月31日至同年8 月31日未依規定開立發票並漏報
    銷售額17,244,000元，依原告所提供之資料及說明，雙方所
    簽訂合約每集以12萬元給付陳美鳳酬勞，稅金由君有公司支
    付，且依原告所提示「長男的媳婦」SRT （電視台觀察收視
    率情況之依據），裡面載明了播出日期、收視率及播出時長
    ，該連續劇從89年2 月14日至同年8 月1 日共播出137 集，
    但播出時間有長有短，60分鐘有6 集共6 小時、75分鐘（以
    1.2 小時計算酬勞）有78集共93.6小時、90分鐘（以1.4 小
    時計算酬勞）有51集共71.4小時、30分鐘有1 集共0.5 小時
    、120 分鐘有l 集共2 小時，總計播出有173.5 小時。依17
    3.5 小時×12萬元＝20,820,000元（含稅）計算，君有公司
    應支付給原告酬勞總計20,820,000元，但君有公司所提供之
    支票明細總計為l8,444,000元，差額2,376,000 元，為君有
    公司漏報之支票1 紙，日期為89年8 月15日，金額2,376,00
    0 元，與原告之華僑銀行客戶往來明細表勾稽，2,376,000
    元有存入原告之帳戶。綜上，原告涉有漏未依規定開立發票
    之銷售額為20,820,000元（88年1,200,000 元、89年19,620
    ,000元），89年度漏報銷售額17,244,000元另案辦理外，本
    件原告89年8 月15日尚有漏開發票金額2,376,000 元，依行
    為時營業稅法第32條第1 項前段、第35條第1 項前段、第43
    條第1 項第4 款規定，原核定按漏報銷售額合計2,262,857
    元【2,376,000 ÷（1 ＋5%）】補徵營業稅額113,143 元，
    並無不合。
(二)、原告之節目製作交易相對人係為君有公司，原告就合約書所
    約定酬勞（每集12萬元）之支出，自應依前揭規定開立進項
    憑證予君有公司，又原告與陳美鳳之合約書中載明，所有收
    入原告均收取10% 作為業務成本之回收，顯見演員酬勞之金
    額確有差額，不符合修正營業稅法實施注意事項第3 條第(三)
    款代收代付之規定，故原告主張其向君有公司收取之演藝人
    員酬勞為代收代付之款項，顯與事實不符，且於法不合。原
    告再執前詞反覆訴求，難謂有理由。本件違章事證明確已如
    前述，原按所漏稅額113,143 元處3 倍漏稅罰339,400 元（
    計至百元止），原告已補繳稅款及以書面承認違章事實並承
    諾繳清罰鍰，依修正稅務違章案件裁罰金額或倍數參考表規
    定，1 年內經第1 次查獲及承諾繳清罰鍰者，應按所漏稅額
    113,143 元處1 倍漏稅罰113,100 元（計至百元止），依前
    揭規定，按查明認定之總額2,262,857 元處5%罰鍰113,142
    元與漏稅罰113,100 元擇一從重處罰鍰113,142 元，原處罰
    鍰予以追減226,258 元並無違誤，應續予維持。
    理  由
甲、程序方面：
    本件行政訴訟起訴後，被告原代表人由許虞哲變更為凌忠嫄
    ，有行政院96年8 月3 日院授人力字第09600256721 號令影
    本在卷可憑，茲據繼任者於96年9 月26日具狀聲明承受訴訟
    ，核無不合，應予准許。
乙、實體方面：
一、查原告於88年8 月14日與君有公司簽立合約書，約定同意其
    所屬之演員陳美鳳，為君有公司演出並履行演員職務；每集
    酬勞12萬元，稅金由君有公司支付，陳美鳳並為君有公司演
    出「長男的媳婦」乙劇，該連續劇從89年2 月14日至同年8
    月1 日共播出137 集，總計播出有173.5 小時，君有公司應
    支付給原告酬勞總計20,820,000元（173.5 小時×12萬元＝
    20,820,000元；含稅）。君有公司原提出被告之支票明細總
    計為l8,444,000元，差額2,376,000 元，乃日期為89年8 月
    15日，金額2,376,000 元之支票1 紙，該支票且已存入原告
    在華僑銀行之帳戶。被告因而計算原告漏未依規定開立發票
    之銷售額為20,820,000元（88年1,200,000 元、89年19,620
    ,000元），89年度漏報銷售額除17,244,000元另案補徵外，
    另89年8 月15日漏開發票金額2,376,000 元部分，則經被告
    按漏報銷售額合計2,262,857 元【2,376,000 ÷（1 ＋5%）
    】補徵營業稅額113,143 元，並按所漏稅額113,143 元處3
    倍罰鍰339,400 元（計至百元止），原告不服，申請復查，
    經被告以95年11月20日財北國法字第0950245890號復查決定
    書追減罰鍰226,258 元，其餘復查駁回。原告仍不服，提起
    訴願，復遭駁回等事實，有被告95年9 月12日財北國稅法字
    第0950245407號輔導函、原告承諾書、被告處分書（編號：
    A1Ｚ00000000000）、原告播出時數計算說明書、如事實概要
    所述之復查決定書、財政部台財訴字第09600052580 號訴願
    決定書、原告提示之銷售額明細、支票存根、合約書、君有
    公司原負責人補充說明書、支票明細等件影本附卷可稽（見
    原處分卷第3-9 、13-16 、18、22、37、38、41、52、65、
    68-96 ），且為兩造所不爭，自堪信為真實。
二、原告循序提起本件行政訴訟，主張：其經營業務為演藝經紀
    人，主要係代理藝人接洽演藝工作或接洽廣告演出等，並代
    為處理其發生之收款等雜務。依據行為時營業稅法第32條及
    營業人開立銷售憑證時限表之規定，其營業收入乃向藝人收
    取之報酬，代藝人收取其演出之報酬收入為藝人之所得，即
    陳美鳳取得演藝收入，原告收取經紀收入。按演藝人員之報
    酬應屬所得稅執行業務所得，君有公司支付演出酬勞依法應
    取得陳美鳳之收據作為憑證，不應收取原告發票憑證。原核
    定將原告代陳美鳳收取之演藝收入，課徵營業稅顯然有誤云
    云。
三、補徵營業稅部分：
(一)、按「營業稅之納稅義務人如左：一、銷售貨物或勞務之營業
    人。」、「（第1 項）將貨物之所有權移轉與他人以取得代
    價者，為銷售貨物。（第2 項）提供勞務予他人或提供貨物
    與他人使用、收益、以取得代價者，為銷售勞務。」、「有
    左列情形之一者，為營業人：一、以營利為目的之公營、私
    營或公私合營之事業。」、「營業人銷售貨物或勞務，應依
    本法營業人開立銷售憑證時限表規定之時限，開立統一發票
    交付買受人。．．．」、「營業人除本法另有規定外，不論
    有無銷售額，應以每二月為一期，於次期開始十五日內，填
    具規定格式之申報書，檢附退抵稅款及其他有關文件，向主
    管稽徵機關申報銷售額、應納或溢付營業稅額。其有應納營
    業稅額者，應先向公庫繳納後，檢同繳納收據一併申報」、
    「營業人有左列情形之一者，主管稽徵機關得依照查得之資
    料，核定其銷售額及應納稅額並補徵之：一、．．．四、短
    報、漏報銷售額者。」行為時營業稅法（90年7 月9 日營業
    稅法名稱修正公布為加值型與非加值型營業稅法，修正前後
    此等條文內容未變）第2 條第1 款、第3 條第1 、2 項、第
    6 條、第32條第1 項前段、第35條第1 項及第43條第1 項第
    4 款、第3 條分別定有明文。
(二)、如前所述，原告於88年8 月14日與君有公司簽立合約書，約
    定同意其所屬之演員陳美鳳，為君有公司演出並履行演員職
    務，而君有公司則應給付約定報酬予原告（見該合約第4 條
    ），總計應支付原告20,820,000元，且已經該公司如數給付
    。核系爭演出合約當事人為原告與君有公司，受領報酬者且
    係原告而非陳美鳳，雖係由陳美鳳提供勞務，惟陳女無非係
    原告履約之履行輔助人，陳美鳳並非系爭交易之當事人。原
    告既係系爭交易當事人，其銷售系爭勞務，自應依前揭規定
    開立進項憑證予君有公司，竟未開立，則被告認原告於原告
    89年8 月15日漏開上述發票金額2,376,000 元，依首揭規定
    ，核定按漏報銷售額合計2,262,857 元【2,376,000 ÷（1
    ＋5 % ）】，補徵營業稅額113,143 元，於法洵屬有據。另
    依原告與陳美鳳之合約書中載明（見原處分卷第55頁合約書
    第5 條），陳女依該合約所取得之收入均由原告收取10 %，
    以為業務成本之回收，是原告所給付陳女之酬勞已扣除該金
    額，原告在取得收入與給付陳美鳳間係有差額利潤。是原告
    主張其係代理陳美鳳接洽演藝工作，並代為處理其發生之收
    款，系爭收入非原告取得，應由陳美鳳而非原告開立銷售憑
    證予君有公司云云，核與君有公司係以原告為交易相對人之
    契約約定及修正營業稅法實施注意事項第3 條第(三)款代收代
    付：「1 、營業人受託代收轉付款項，於收取轉付之間無差
    額，其轉付款項取得之憑證，買受人載明為委託人者，得以
    該憑證交付委託人，免開立統一發票，並免列入銷售額。」
    之規定，均有不符，尚無可採。
四、罰鍰部分：
(一)、按「營利事業應保持足以正確計算其營利事業所得額之帳簿
    憑證及會計紀錄。前項帳簿憑證及會計紀錄之設置、取得、
    使用、保管、驗印、會計處理及其他有關事項之管理辦法，
    由財政部另定之。」行為時所得稅法第21條定有明文。又依
    該條授權制定之稅捐稽徵機關管理營利事業會計帳簿憑證辦
    法第21條所規定：「對外營業事項之發生，營利事業應於發
    生時自他人取得原始憑證，如進貨發票，或給與他人原始憑
    證，如銷貨發票。給與他人之憑證，應依次編號並自留存根
    或副本。前項所稱營業事項包括營利事業之貨物、資產、勞
    務等交易事項。」核此規定，乃為執行母法之細節性技術性
    事項加以規定，合乎立法使營利事業保持足以正確計算其銷
    售額及營利事業所得額之帳簿憑證之意旨，且未逾越母法之
    限度，本院自得適用。次按「營利事業依法規定應給與他人
    憑證而未給與，應自他人取得憑證而未取得，或應保存憑證
    而未保存者，應就其未給與憑證、未取得憑證或未保存憑證
    ，經查明認定之總額，處百分之五罰鍰。」為稅捐稽徵法第
    44條所明定。是營業人有交易之事實，即須依規定取得實際
    交易對象開立之進貨憑證，或給與對方銷貨憑證，若未取得
    或給與憑證，即屬違章行為，應受處罰。
(二)、復按「納稅義務人，有左列情形之一者，除追繳稅款外，按
    所漏稅額處一倍至十倍罰鍰，並得停止其營業：一、．．．
    三、短報或漏報銷售額者。」為營業稅法第51條第3 款所明
    定。依此規定意旨，自應以納稅義務人有短報或漏報銷售額
    ，並因而逃漏稅款者，始得據以處罰，此參司法院釋字第33
    7 號解釋意旨甚明。而「主旨：納稅義務人同時觸犯租稅行
    為罰及漏稅罰相關罰則之案件，依本函規定處理。說明：二
    、．．．(二)營業人觸犯營業稅法第五十一條各款，如同時涉
    及稅捐稽徵法第四十四條規定者，參照行政法院八十四年九
    月二十日九月份第二次庭長評事聯席會議決議意旨，勿庸併
    罰，應擇一從重處罰。．．．」業經財政部85年4 月26日台
    財稅第851903313 號函釋有案；而銷貨時未依法開立發票，
    且於申報當期銷售額時亦未列入申報，按所漏稅額處3 倍之
    罰鍰。但於裁罰處分核定前，已補報補繳稅款及以書面或於
    談話筆（紀）錄中承認違章事實者，處1 倍之罰鍰，並經稅
    務違章案件裁罰金額或倍數參考表規定甚明。核上述函釋及
    參考表，乃財政部基於職權所釋示之裁罰基準，未逾越法律
    規定，稽徵機關辦理相關案件自可援用。
(三)、本件原告於89年8 月15日漏開發票金額2,376,000 元，違章
    事實明確，已如前述，其明知有交易之事實，猶未開立憑證
    予君有公司，而漏報系爭銷售額，致生系爭漏稅之結果，自
    有違法之故意；縱其對銷售主體有所誤認，亦難解其過失之
    責。則被告因其前於裁罰原告時，並未先發輔導函，而原告
    於復查階段已補繳稅款及以書面承認違章事實並承諾繳清罰
    鍰，依上揭稅務違章案件裁罰金額或倍數參考表規定，應按
    所漏稅額113,143 元裁處1 倍漏稅罰113,100 元（計至百元
    止），經與查明認定未依法開立憑證之總額2,262,857 元應
    處5%之罰鍰113,142 元比較結果，擇一從重處罰鍰113,142
    元，揆諸上開規定，尚無不合。
五、綜上所述，原告之主張均無可採。被告核定補徵營業稅額11
    3,143 元，並裁處罰鍰113,142 元（計至百元止），於法俱
    無不合；訴願決定予以維持，亦無違誤。原告猶執前詞，訴
    請撤銷，為無理由，應予駁回。
六、本件事證已臻明確，兩造其餘攻擊防禦方法經本院審酌後，
    核與本件判決結果均不生影響，故不再逐項論述，附敘明之
    。
據上論結，原告之訴為無理由，爰依行政訴訟法第98條第1 項前
段，判決如主文。
中　　華　　民　　國　　96　　年　  12　　月　　6　　 日
                  第 七 庭 審 判 長 法  官　李得灶
                                    法  官　黃秋鴻
                                    法  官　林玫君
上為正本係照原本作成。
如不服本判決，應於送達後20日內，向本院提出上訴狀並表明上
訴理由，如於本判決宣示後送達前提起上訴者，應於判決送達後
20日內補提上訴理由書（須按他造人數附繕本）。
中　　華　　民　　國　　96　　年　  12　　月　　6　　 日
             　　　　　　　   　　　書記官  黃明和
